【裁判字號】    98,訴,3981
【裁判日期】    990430
【裁判案由】    毒品危害防制條例
【裁判全文】
臺灣板橋地方法院刑事判決              98年度訴字第3981號
公  訴  人  臺灣板橋地方法院檢察署檢察官
被      告  甲○○
指定辯護人  本院公設辯護人丙○○
上列被告因毒品危害防制條例案件，經檢察官提起公訴（98年度
偵字第22406 號），本院判決如下：
    主  文
甲○○販賣第三級毒品，處有期徒刑伍年貳月；未扣案之行動電
話壹支（含門號0000000000號SIM 卡壹枚）及販賣第三級毒品所
得新台幣伍佰元均沒收，如全部或一部不能沒收時，均以其財產
抵償之。又販賣第三級毒品，處有期徒刑伍年肆月；扣案第三級
毒品愷他命肆包（併同包裝塑膠袋肆只，驗餘合計淨重貳點伍
陸公克）、販賣第三級毒品所得新台幣壹仟元及分裝袋拾柒
個均沒收；另未扣案之行動電話壹支（含門號0000000000號SIM
卡壹枚）沒收，如全部或一部不能沒收時，以其財產抵償之。應
執行有期徒刑伍年陸月；扣案第三級毒品愷他命肆包（併同包裝
塑膠袋肆只，驗餘合計淨重貳點伍陸公克）、販賣第三級毒
品所得新台幣壹仟元及分裝袋拾柒個均沒收；另未扣案之行動
電話壹支（含門號0000000000號SIM 卡壹枚）及販賣第三級毒品
所得新台幣伍佰元均沒收，如全部或一部不能沒收時，均以其財
產抵償之。
    事  實
一、甲○○明知愷他命（Ketamine，俗稱「Ｋ他命」）係毒品危
    害防制條例所列之第三級毒品，依法不得販賣，竟於民國98
    年7 月29日中午12時10分許，因乙○○以所持用門號000000
    0000號行動電話與甲○○所持用門號0000000000行動電話聯
    繫表示欲購買第三級毒品愷他命（下均簡稱愷他命），甲○
    ○遂基於販賣愷他命之犯意，於不詳時、地，自真實姓名年
    籍不詳之人綽號「阿生」之人，以毛重每1 公克新臺幣（下
    同）500 元代價販入愷他命後，即於同日12時25分許在乙○
    ○位於臺北縣土城市○○街253 巷20號7 樓之住處樓下，以
    每包毛重0.7 公克價格500 元之對價，販賣第三級毒品愷他
    命1 包予乙○○。又於98年8 月13日下午2 時04分許，乙○
    ○再以前揭門號行動電話與甲○○上開門號行動電話聯繫表
    示欲購買愷他命後，甲○○基於相同之犯意，隨即在不詳時
    、地自綽號「阿生」之人以相同價格販入愷他命後，於同日
    14時53分許在乙○○前揭住處樓下，以每包毛重約0.7 、0.
    8 公克1,000 元之價格，販賣愷他命2 包（以4 只包裝袋裝
    載）予乙○○，嗣為警於上揭時、地見兩人形跡可疑上前盤
    查，分別經甲○○、乙○○同意受搜索後，先後自甲○○身
    上及其位於臺北縣土城市○○路○段260 巷3 號3 樓之住處
    內扣得愷他命4 小包（合計毛重3.3140公克、合計淨重2.35
    40公克，經取樣0.0004公克，驗餘合計淨重2.3536公克）、
    現金1,000 元、分裝袋37個，及於乙○○上開住處扣得殘渣
    袋4 只（原內裝之愷他命則遭乙○○沖入馬桶內滅失），始
    悉上情。
二、案經臺北縣政府警察局土城分局移送臺灣板橋地方法院檢察
    署檢察官偵查起訴。
    理  由
一、按被告以外之人於審判外之言詞或書面陳述，除法律有規定
    者外，不得作為證據；又被告以外之人於審判外之陳述，雖
    不符合同法第159 條之1 至第159 條之4 之規定，但經當事
    人於審判程序同意作為證據，法院審酌該言詞陳述或書面陳
    述作成時之情況，認為適當者，亦得為證據。當事人、代理
    人或辯護人於法院調查證據時，知有第159 條第1 項不得為
    證據之情形，而未於言詞辯論終結前聲明異議者，視為有前
    項之同意，刑事訴訟法第159 條第1 項，及第159 條之5 ，
    分別定有明文。本判決下列所引用證人乙○○於偵查所為之
    陳述，係為被告以外之人於審判外之陳述，雖屬傳聞證據，
    惟均經當事人於法院準備程序及審判期日中表示無意見，而
    不予爭執，且迄至言詞辯論終結前亦未再聲明異議，法院審
    酌此等證據資料製作時之情況，尚無違法不當及證明力明顯
    過低之瑕疵，亦認為以之作為證據應屬適當，故揆諸前開規
    定，依刑事訴訟法第159 條之5 規定，認前揭證據資料均例
    外有證據能力。至卷附交通部民用航空局航空醫務中心98年
    8 月27日航藥鑑字第0984356 號毒品鑑定書（見偵查卷第91
    頁），因係檢察官依刑事訴訟法第208 條第1 項規定囑託前
    開鑑定單位就扣案之毒品成分進行鑑定，依同法第159 條第
    1 項規定，屬傳聞之例外，核有證據能力，併予敘明。
二、訊據被告甲○○固坦承有於前揭時、地，兩次於電話中與乙
    ○○聯繫後，即在乙○○位於上址住處樓下交付愷他命給乙
    ○○之事實，惟矢口否認有何販賣愷他命之犯行，辯稱：伊
    僅是幫乙○○拿愷他命而已，並非販賣毒品云云。經查：
  (一)被告分別於98年7月29日12時2
    ，在臺北縣土城市○○街253巷20號前，均以每包毛重約0.7
    、0.8公克價格500元之代價，先後販賣愷他命1包、2包予證
    人乙○○之事實，已據被告於警詢供陳：「我有販賣K他命
    給乙○○，還有乙○○也沒有請我K他命，還有我身上的現
    金其中的1,000元是乙○○向我購買2包K他命的所得」、「
    （問：你今日13日販賣K他命給乙○○之交易方式為何？）
    一開始乙○○打電話給我，然後在電話裡問我說有沒有空，
    然後我就知道他要跟我買K他命了，這是我們交易的術語，
    然後我就將K他命送到他家土城市○○街253巷20號給他，我
    到之後就會叫乙○○下樓拿K他命。」、「（問：你今日13
    日販賣多少數量K他命給乙○○？價格為何？）2包K他命毛
    重分別為0.7公克及0.8公克），價格為1包五百，他總共買
    兩包，所以他給我新臺幣1,000元。」等語，偵查中更詳述
    ：「（問：你是不是在98年6月底在土城市○○街253巷20號
    前以500元的代價賣了1包愷他命給乙○○？）是。」、「（
    問：1包幾公克？）0.7公克。」、「（問：你向別人買多少
    錢？）3包總共2公克，1000元。」、「（問：你是買了3包
    之後直接賣給人家還是有稀釋分裝後再賣？）直接轉賣。」
    、「（問：是不是在98年7月上旬在土城市○○街253巷20號
    前以500元的代價賣了1包愷他命給乙○○？）沒有。…一個
    月好像賣他1次而已，我是從6月底開始賣給他。」、「（問
    ：7月何時賣給他？）忘了。」、「（問：7月是在哪裡交易
    ？）也是在他家樓下，賣他500元1包0.7公克愷他命。」、
    「（問：你被查獲當天也是要賣愷他命給他嗎？）是，也是
    500元1包0.7公克。」、「（問：你們都怎麼聯絡？）他主
    動打電話給我，問我有沒有空，我說有，他說那你來我家樓
    下一趟，我說好。」、「（問：你以上所述就是你們要交易
    愷他命的暗語？）是。」、「我記得除了8月13日以外，還
    有一次是月底，因為警詢筆錄是寫6月底，但依通聯紀錄及
    證人供述，第一次是7月29日我沒有意見，乙○○給我500元
    ，我給乙○○一小包K他命。」等語（偵查卷第53、104頁）
    ，即已自承其係以2公克1,000元之代價販入愷他命後，先後
    兩次以每包重量約0.7、0.8公克、價格500元之代價分別出
    售愷他命1包、2包予乙○○之事實。
  (二)另依證人乙○○於偵查中證述：「我是在網咖認識被告的，
    我們認識一年多，詳細時間我忘了，98年8 月13日下午3點
    有警察在我家樓下，當天下午2 點我有和被告在我家樓下見
    面，我們見面，我請被告幫我拿K 他命，被告當天給我2小
    包K 他命，現場我有給被告1,000 元，這二小包K 他命我有
    帶上樓，我拿上樓後沒有馬上施用，警察上樓找我時只有找
    到袋子，K 他命我丟了，我是把K 他命沖到馬桶，（提示殘
    渣袋照片）現場扣到的4 個殘渣袋都是被告當天下午給我的
    ，只是倆倆互裝，我才說2 包的。」、「當天我用手機0000
    000000打給被告手機，被告電話應是0000000000，我是在下
    午打電話給被告，被告過十幾分鐘後來我家樓下，我們就交
    錢及交K 他命，被告到我家樓下後有打電話給我，交易完成
    後我就上樓，過十幾分鐘後警察也上樓，我一開始是聽到被
    告說他要去拿K 他命，我就請他幫我拿，我請被告先代墊，
    我從98年6 月中旬聽到被告說他要去調K 他命，6 月底被告
    交K 他命給我，也是用電話聯絡，在我家樓下交易，6 月這
    次我給被告500 元，我先拿錢出來，被告在拿K 他命一包給
    我，後來第二次是8 月被查獲這次，被告平常不會到我家找
    我，除了聯絡K 他命以外，我們不會通電話。」等語（見偵
    查卷第63頁），另經檢察官提示通聯紀錄後，證人乙○○再
    證稱：「被告甲○○的電話號碼我忘了，我和被告甲○○是
    8 月13日一起被查獲，8 月13日通聯顯示0000000000是和被
    告甲○○聯絡，確實甲○○給我毒品的時間我已經不記得了
    ，我只記得有二次，一次是查獲時，另一次是6 月或7 月的
    下旬，但確實時間點我已經忘了，如果照通聯紀錄看，我應
    是7 月29日和甲○○聯絡毒品的事，我給甲○○500 元，甲
    ○○給我一小袋K 他命。」等語（詳偵查卷第104 頁），嗣
    於本院亦結證稱：「（問：毒品來源？）在網路咖啡店聽被
    告聊天有提到Ｋ他命，他有說他要拿Ｋ他命，所以我好奇請
    他幫忙我拿，我那時還沒有施用Ｋ他命。」、「（問：如何
    請他幫忙拿？）我不清楚，我也不知道他向何人拿，我就拿
    錢給他，我總共請他幫忙拿二次，時間不記得。」、「（問
    ：警詢、偵查所言是否實在？）實在，都是依照我的意思陳
    述。」、「（提示偵查卷104 頁訊問筆錄給證人閱覽，問：
    你有說依照通聯紀錄來看，7 月29日跟被告拿毒品，是否如
    此？）是的。」、「（問：你每次都用500 元價格購買壹包
    Ｋ他命？）是的，重量不清楚，每次重量是否相同我無法判
    斷。」等語（詳本院卷第53至57頁），業已證明被告確有於
    上揭時、地，均以每包500 元之代價交付愷他命給證人乙○
    ○之事實，核與被告前揭自白大致相符。此外，本案並有兩
    人所持用門號0000000000、0000000000行動電話之通聯紀錄
    可稽（附於偵查卷第74至89頁），並有如事實欄之扣案物可
    佐，前揭事實，已堪採認。
  (三)至證人乙○○雖亦證稱：其係請被告幫他拿毒品，對於被告
    是否賺錢、其所取得的毒品重量等都不清楚云云，而被告及
    其辯護人亦抗辯：被告兩次都僅是幫乙○○購買愷他命而已
    ，並非販賣毒品云云。惟查，被告除於警詢中已清楚自承係
    「販賣」愷他命予乙○○外，其在偵查中更詳述其販入愷他
    命之價格為2 公克1,000 元（即經換算後為每1 公克500 元
    ），惟販售給乙○○之重量及價格則為每包0.7 公克500 元
    等語，有前載筆錄可稽，且於檢察官嗣後再質之「之前偵訊
    說『三包共總共2 公克1000元』是否屬實時？」，被告亦稱
    「屬實」（參偵查卷第63頁），顯見被告於上揭時、地販售
    愷他命予證人乙○○確實獲有價差之利益無訛，是縱認被告
    自承係乙○○以電話請伊幫忙調愷他命時，伊始向綽號「阿
    生」之人拿取後再交給乙○○之情為真實，但被告將毒品交
    付給證人時，既明知該毒品之價格為每公克500 元，卻向乙
    ○○收取高於販入價格之代價即以每0.7 、0.8 公克500 元
    對為對價，則其係基於營利之意圖而交付愷他命給乙○○之
    事實，乃臻明確。況愷他命價格非低，凡為販賣之不法勾當
    者，苟無利可圖，應無甘冒被查緝法辦重刑之危險，平白無
    端義務為該買賣之工作，故其販入之價格必較售出之價格低
    廉，有從中賺取買賣差價牟利之意圖及事實，乃應屬合理之
    認定，而以本案而言，被告與證人乙○○間既非親故至交，
    此業據乙○○於本院證述：與被告甲○○是朋友關係，認識
    不久，是在網路咖啡店打電動認識等語甚明（本院卷第53頁
    ），苟無利得，被告豈會甘冒重刑之風險，於乙○○以電話
    聯絡後，隨即向他人販入毒品，並立刻前往乙○○之住處交
    付毒品之理，據此亦堪認被告有販賣愷他命營利之意圖無疑
    。至證人乙○○向被告購入愷他命，除非被告親自告知其所
    獲得之價差利潤為何，否則證人自難以知悉被告是否因交付
    毒品而受有利益，因此證人乙○○證述其是請被告幫忙拿毒
    品，但不知道被告是否有賺錢等語，對於被告係基於營利之
    意圖，於販入毒品後提高價格交付給乙○○，並因而獲有價
    差利潤之事實不生何影響，猶無足為被告有利之認定。
  (四)綜上參互印證，本案事證已臻明確，被告有於上揭時、地，
    先後兩次均以每包500 元之代價出售重量約0.7 、0.8 公克
    之愷他命1 包、2 包予證人乙○○之事實，已堪認定，自應
    依法論科。
三、核被告所為，係犯98年5 月20日修正公布，自同年月22日施
    行之毒品危害防制條例第4 條第3 項之販賣第三級毒品罪。
    被告販賣前持有第三級毒品之低度行為，已為其販賣第三級
    毒品之高度行為所吸收，且其淨重均未達20公克以上，自不
    另論罪。被告於上開兩次販毒之行為，犯意各別，行為互殊
    ，應予分論併罰。再按犯毒品危害防制條例第4 條至第8 條
    之罪於偵查及審判中均自白者，減輕其刑，98年5 月20日修
    正，同年5 月22日生效之毒品危害防制條例第17條第2 項固
    定有明文，惟被告於第一次偵訊中雖曾坦承有販賣第三級毒
    品之事實，但在本院審理中則對於販賣第三級毒品之主要構
    成犯罪事實，即其是否有販賣第三級毒品之主觀營利犯意一
    再否認，自難認被告於審理中就上開販賣第三級毒品之事實
    業已自白犯罪，核無上揭規定之適用，併予指明之。爰審酌
    被告正值青盛之年，不思努力進取，謀求正當職業，明知愷
    他命對於人體有莫大之戕害，為圖私利，竟漠視毒品之危害
    性，而販賣毒品犯行，嚴重危害國民身心健康及社會風氣，
    進而敗壞社會治安，雖於第一次偵訊時曾坦承犯行，惟嗣後
    之偵審程序中復又飾詞否認犯行，及衡以其兩次販賣毒品之
    數量及所得利益於本院所自述之生活狀況，暨公訴人當庭合
    併求處被告有期徒刑8 年堪屬過高等一切情狀，爰分別量處
    如主文所示之刑，並定其應執行之刑，以資懲戒。
四、末查，員警自被告身上所扣得之白色細結晶4 袋（合計淨重
    2.3540公克，取樣0.0004公克，餘重2.3536公克），經鑑驗
    後確檢出第三級毒品愷他命成分乙節，已有交通部民用航空
    局航空醫務中心98年8 月27日航藥鑑字第0984356 號毒品鑑
    定書存卷1 份可稽（附於偵查卷第91頁），按依毒品危害防
    制條例第18條第1 項前段之規定，應予沒收銷燬之毒品，以
    經查獲之第一、二級毒品為限；又毒品依其成癮性、濫用性
    及對社會危害性，共分為四級，上開條例並就製造、運輸、
    販賣、意圖販賣而持有、以非法方法使人施用、引誘他人施
    用及轉讓不同等級之毒品等行為，分別定其處罰。鑑於第三
    、四級毒品均係管制藥品，特於同條例第11條之1 明定無正
    當理由，不得擅自持有；第18條第1 項後段復規定查獲之第
    三、四級毒品，無正當理由而擅自持有者，沒入銷燬之。從
    而，依同條例第18條第1 項後段應沒入銷燬之毒品，專指查
    獲施用或持有之第三、四級毒品而言；倘係查獲製造、運輸
    、販賣、意圖販賣而持有、以非法方法使人施用、引誘他人
    施用或轉讓第三、四級毒品，既屬同條例相關法條明文規定
    處罰之犯罪行為，即非該條項應依行政程序沒入銷燬之範圍
    。又同條例第19條第1 項所定「供犯罪所用或因犯罪所得之
    物」，係指犯第4 條至第9 條、第12條、第13條或第14條第
    1 項、第2 項之罪所用或所得之物，不包括毒品本身在內，
    是尚不得援用此項規定為第三、四級毒品之沒收依據。再同
    條例對於查獲之製造、運輸、販賣、意圖販賣而持有、以非
    法方法使人施用、引誘他人施用及轉讓第三、四級毒品之沒
    收，並無特別規定，如其行為已構成犯罪，則該毒品即屬不
    受法律保護之違禁物，應回歸刑法之適用，依刑法第38條第
    1 項第1 款之規定沒收之，始為適法（最高法院96年度臺上
    字第727 號、96年度臺上字第728 號、96年度臺上字第89號
    判決均採同一見解）。是上揭扣案之第三級毒品愷他命（驗
    餘合計淨重2.3536公克），應依刑法第38條第1 項第1 款規
    定，由本院宣告沒收之，至包裝上開毒品之外包裝袋4 只，
    具有防止毒品裸露、逸出及潮濕之功用，並便於攜帶，自屬
    供被告犯本案所用之物，因併予沒收。再者，為警於被告住
    處內所扣得之分裝袋37個，被告坦承為被告所有，依一般經
    驗法則，係販毒者供販入保存、販出分裝所用係一般販毒者
    常見必備之工具，是以，核其性質，足認係供被告販賣毒品
    所用之物，如前所述，亦應依毒品危害防制條例第19條第1
    項規定，宣告沒收之。此外，被告既先後以500 元（未扣案
    ）、1,000 元（已扣案）之對價，兩次出售愷他命予乙○○
    ，是其前開販賣愷他命所得之對價，乃其因本件犯罪所得之
    財物，應依毒品危害防制條例第19條第1 項規定沒收之，另
    未扣案被告所有門號0000000000之行動電話（含SIM 卡1 枚
    ），係屬被告所有，且該行動電話既係供被告聯絡愷他命買
    賣之用，亦應依同條例第19條第1 項之規定沒收之，且其中
    販賣毒品所得500 元及行動電話（含門號0000000000號SIM
    卡壹枚），尚未扣案，故如全部或一部不能沒收時，以其財
    產抵償之。
據上論斷，應依刑事訴訟法第299 條第1 項前段，毒品危害防制
條例第4 條第3 項、第19條第1 項，刑法第11條、第51條第5 款
、第38條第1 項第1 款，判決如主文。
本案經檢察官鄭淑壬到庭執行職務。
中    華    民    國    99    年    4     月    30    日
                  刑事第二十庭  審判長法  官  邱景芬
                                      法  官  廖怡貞
                                      法  官  吳佳穎
以上正本證明與原本無異。
如不服本判決應於收受判決後10日內向本院提出上訴書狀，並
應敘述具體理由。其未敘述上訴理由者，應於上訴期間屆滿後
20日內向本院補提理由書（均須按他造當事人之人數附繕本）
「切勿逕送上級法院」。
                                      書記官  周百川
中    華    民    國    99    年    4     月    30    日
附錄本案論罪科刑法條全文
毒品危害防制條例第4條
製造、運輸、販賣第一級毒品者，處死刑或無期徒刑；處無期徒
刑者，得併科新臺幣 1 千萬元以下罰金。
製造、運輸、販賣第二級毒品者，處無期徒刑或 7 年以上有期徒
刑，得併科新臺幣 7 百萬元以下罰金。
製造、運輸、販賣第三級毒品者，處 5 年以上有期徒刑，得併科
新臺幣 5 百萬元以下罰金。
製造、運輸、販賣第四級毒品者，處 3 年以上 10 年以下有期徒
刑，得併科新臺幣 3 百萬元以下罰金。
製造、運輸、販賣專供製造或施用毒品之器具者，處 1 年以上 7
年以下有期徒刑，得併科新臺幣 1 百萬元以下罰金。
前五項之未遂犯罰之。

司法院資訊處製作；財團法人民間司法改革基金會備份。
